【裁判字號】    99,交聲,523
【裁判日期】    990720
【裁判案由】    違反道路交通管理處罰條例聲明異議
【裁判全文】
臺灣臺北地方法院交通事件裁定
原處分機關  臺北市交通事件裁決所
異  議  人
即受處分人  甲○○
上列異議人即受處分人因違反道路交通管理處罰條例案件，對於
臺北市交通事件裁決所中華民國99年3月15日所為之處分（原處
分案號：北市裁催字第裁22-AEW365670號），聲明異議，本院裁
定如下：
    主  文
異議駁回。
    理  由
一、原處分意旨略以：異議人即受處分人甲○○於民國96年11月
    16日凌晨3時58分許，駕駛車牌號碼1225-ER號自用小客車，
    行經臺北市○○○路與長安東路口之際，經臺北市政府警察
    局交通警察大隊中山分隊警員攔檢實施酒測結果，其呼氣中
    所含酒精濃度值超過規定標準（每公升0.67毫克），警員以
    受處分人有違反道路交通管理處罰條例第35條第1項第1款之
    行為掣單舉發，嗣因受處分人於原舉發通知單應到案日期前
    到案，原處分機關乃依道路交通管理處罰條例第35條第1項
    第1款、第24條第1項第2款（裁決書漏引第24條第1項第2款
    ）及違反道路交通管理事件統一裁罰基準表之規定，於99年
    3月15日裁處受處分人罰鍰4萬9千5百元，並施以道路安全講
    習（吊扣駕駛處分已移送執行）等語。
二、異議意旨則略以：異議人於上開時、地，酒醉駕車之違規事
    實，為警查獲後，依刑法第185之3條規定移送臺灣臺北地方
    法院檢察署偵辦，業經檢察官令異議人向公益團體支付5萬
    元後，為不起訴處分，依照「一事不二罰原則」之法理，異
    議人已支付上開款項，不應再受到行政罰鍰之處罰，而今原
    處分機關又針對同一事件據以裁罰，於法自有未合。為此聲
    明異議，請求撤銷原裁罰處分云云。
三、按汽車駕駛人飲用酒類或其他類似物後其吐氣所含酒精濃度
    超過每公升0.25毫克或血液中酒精濃度超過0.05%以上，不
    得駕車；又汽車駕駛人，駕駛汽車經測試檢定有酒精濃度超
    過規定標準之情形者，處新臺幣（以下同）15,000元以上
    60,000元以下罰鍰，並當場移置保管該汽車及吊扣其駕駛執
    照1年，並應接受道路交通安全講習，道路交通安全規則第
    114條第2款、道路交通管理處罰條例第35條第1項第1款、第
    24條第1項第2款分別定有明文。
四、再本件異議人於上開時、地，酒醉駕車之違規事實，為警查
    獲後，警員以受處分人有違反道路交通管理處罰條例第35條
    第1項第1款之行為掣單舉發，且經異議人當場簽收違反道路
    交通管理事件通知單，此有臺北市政府警察局舉發違反道路
    交通管理事件通知單影本一紙在卷可稽。
五、按「一行為同時觸犯刑事法律及違反行政法上義務規定者，
    依刑事法律處罰之。但其行為應處以其他種類行政罰或得沒
    入之物而未經法院宣告沒收者，亦得裁處之；前項行為如經
    不起訴處分或為無罪、免訴、不受理、不付審理之裁判確定
    者，得依違反行政法上義務規定裁處之」，行政罰法第26條
    定有明文。從而，一行為同時觸犯刑事法律及違反行政法上
    義務規定時，由於刑罰與行政罰同屬對不法行為之制裁，而
    刑罰之懲罰作用較強，故依刑事法律處罰，即足資警惕時，
    實無一事二罰再處行政罰之必要。且刑事法律處罰，由法院
    依法定程序為之，較符合正當法律秩序，應予優先適用。但
    罰鍰以外之沒入或其他種類行政罰，因兼具維護公共秩序之
    作用，為達行政目的，行政機關仍得併予裁處。另依道路交
    通管理處罰條例第35條第8項規定：「前項汽車駕駛人，經
    裁判確定處以罰金低於本條例第92條第3項所定最低罰鍰基
    準規定者，應依本條例裁決繳納不足最低罰鍰之部分」及違
    反道路交通管理事件統一裁罰基準及處理細則第2條所定「
    違反道路交通管理事件統一裁罰基準表」，即「汽車駕駛人
    駕駛汽車，飲酒後其吐氣所含酒精成份超過每公升0.55毫克
    以上，應處最低罰鍰4萬5千元；同時違反刑事法律者，經裁
    判確定處以罰金低於本條例第92條第3項所定最低罰鍰基準
    規定者，應依本條例裁決繳納不足最低罰鍰之部分」等相關
    規定，倘駕駛人所支付之緩起訴處分金，未達道路交通管理
    處罰條例第92條第3項所定最低罰鍰基準規定者，仍須補繳
    不足最低罰鍰之部分，始為適法。又飲酒後駕駛動力交通工
    具罪經檢察官為緩起訴處分，並命被告向公益團體捐款或提
    供義務勞務者，被告係履行檢察官為緩起訴處分命令，此等
    命令名義上雖非刑罰，但仍是一種特殊的處遇措施，造成被
    告之財產減少或義務增加，性質上亦屬干預人民自由之處分
    ，與刑事制裁無異，實質上為刑事處罰，監理機關不得再為
    行政裁罰；惟若駕駛人所支付之緩起訴處分金，未達前開道
    路交通管理處罰條例第92條第3項所定最低罰鍰基準規定者
    ，依該條例第35條第8項之規定，仍須補繳不足最低罰鍰之
    部分（臺灣高等法院暨所屬法院97年法律座談會提案研討結
    果參照）。
六、查異議人同一酒後駕車之違規行為，因同時觸犯刑法第185
    條之3之公共危險罪，原經臺灣臺北地方法院檢察署檢察官
    以96年度偵字第25234號為緩起訴處分，緩起訴期間為2年，
    並命向臺北市觀護志工協進會支付5萬之金額，然該緩起訴
    處分嗣因異議人未依規定期限支付全部金額，而經同署檢察
    官撤銷緩起訴，惟因異議人嗣全數支付上開金額，臺灣臺北
    地方法院檢察署檢察官以98年度撤緩偵字第59號以職權處分
    不起訴確定在案等情，有上開緩起訴處分書、不起訴處分書
    、臺灣高等法院被告前案紀錄表附卷可憑，應可認定。是異
    議人因同一酒後駕車行為，經檢察官為不起訴處分確定，已
    生不起訴處分之法律效果，雖被告嗣已全數支付上開金額與
    臺北市觀護志工協進會，然揆諸前開說明，本件既係經不起
    訴處分確定，則原處分機關依違反行政法上義務規定處罰緩
    4萬9千5百元、吊扣駕駛執照1年及施以道路安全講習，與法
    並未相違。
七、綜上，本件受處分人於上開時、地酒後駕車之違規行為，雖
    係屬同時觸犯刑事法律及違反行政法上義務規定，然受處分
    人既經檢察官為不起訴處分確定，揆諸前揭規定與說明，交
    通裁罰機關仍得裁處該行為人。從而，異議人之異議非有理
    由，爰予駁回。至於原處分另對受處分人裁處吊扣駕駛執照
    1年及施以道路交通安全講習部分，受處分人雖就此部分未
    表示不服，惟此部分處分係原處分機關基於前開單一之違規
    行為所為處分之一部，罰鍰處分及吊扣駕駛執照1年、參加
    道路交通安全講習部分無從分離，本院自應予以審理。基於
    原處分關於吊扣駕駛執照1年及施以道路交通安全講習部分
    ，係預防將來再犯危險之管制罰，而有別於前揭針對已發生
    違規事實科處罰鍰之行政秩序罰，屬行政罰法第26條第1項
    但書所稱之「其他種類行政罰」，揆諸前開規定及說明，因
    兼具維護公共秩序之作用，為達行政目的，是原處分機關就
    此部分之併予裁處，於法並無不合，是要無一事不二罰之問
    題，此部分之異議，亦無理由，應併予駁回。
八、據上論斷，應依道路交通案件處理辦法第19條，裁定如主文
    。
中    華    民    國    99    年    7     月    20    日
                  交通法庭法  官  鄭昱仁
以上正本證明與原本無異
如不服本裁定應於送達後5日內向本院提出抗告狀
                          書記官  宋德華
中    華    民    國    99    年    7     月    21    日

司法院資訊處製作；財團法人民間司法改革基金會備份。
